【裁判字號】    90,訴,935
【裁判日期】    900628
【裁判案由】    違反公司法
【裁判全文】
臺灣高雄地方法院刑事判決                            九十年度訴字第九三五號
    公  訴  人  臺灣高雄地方法院檢察署檢察官
    被      告  甲○○
    選任辯護人  侯重信
右列被告因違反公司法案件，經檢察官提起公訴（九十年度偵字第五九一二號），本
院判決如左：
    主  文
甲○○公司負責人公司應收之股款，股東並未實際繳納，而以申請文件表明收足，處
拘役伍拾日，如易科罰金，以佰元折算壹日。
    事  實
一、甲○○於民國八十七年三月間欲於台中市○區○○○路一段二五五號七樓八號籌
    設成立「勤暉股份有限公司」，經營機械器具零售業、五金零售業、廢棄物清除
    業等業務，惟因股東人數不足法定人數，乃商請謝再椗、李榮凱、洪士、李永
    順、鄭登豐、蕭錦裕、蔡春榮等人為該公司名義上股東，經謝再椗等人同意後，
    甲○○擔任「勤暉股份有限公司」之實際負責人，惟並未實際繳納股款，而先借
    得新台幣二千萬元，於八十七年三月二十一日在台中市第一信用合作社永安分社
    ，申請開設戶名為勤暉股份有限公司籌備處、帳號0000000000000
    0號之活期存款帳號後，存入上開款項於該帳戶內，佯以表明收足公司股款，再
    虛偽製作股東繳款明細表，表明謝再椗、李榮凱、洪士、李永順、鄭登豐、蕭
    錦裕等人於八十七年三月二十一日分別繳納股款三百萬元，蔡春榮繳納股款二百
    萬元，將此不實文件委託不知情之維京會計事務所會計師祝仰修辦理查核簽證，
    並向臺灣省政府建設廳（現為經濟部中部辦公室）提出該文件及相關證件辦理公
    司設立登記，致使不知情之承辦人員將此不實之事項登載於職務上所掌管之公司
    設立登記文書中，足以生損害於臺灣省政府建設廳對於公司設立登記管理之正確
    性，並於同年三月二十三日經臺灣省政府建設廳核准設立登記。
二、案經台灣高雄地方法院檢察署檢察官自動檢舉偵查起訴。
    理  由
一、訊之被告甲○○對於上開謝再椗等人並未實際繳納股款，竟製作股東繳款明細表
    ，表明謝再椗、李榮凱、洪士、李永順、鄭登豐、蕭錦裕等人於八十七年三月
    二十一日分別繳納股款三百萬元，蔡春榮繳納股款二百萬元，並於設立登記時由
    伊先借得二千萬元存入公司籌備處帳戶，以此作為股款收足之證明而申請公司設
    立登記等事實，固不諱言，惟矢口否認有違反公司法之犯行，辯稱：伊在設立勤
    暉公司前確實已投入資金購買相關之機具設備，實際投入之金額超過二千萬元等
    語。惟查，被告於勤暉公司設立登記前縱有出資購買機具，惟此機具、設備為其
    個人所有，除被告於勤暉公司設立登記後將該機具、設備之所有權移轉予勤暉公
    司，否則尚與勤暉公司無涉，被告辯稱此部分應認被告確在勤暉公司設立登記前
    先行出資等語尚不足採信，本件並有勤暉公司之設立登記事項卡、股東名冊、發
    起人會議記公司章程、股東繳納股款明細表、資產負債表、活期存款存摺各一份
    附卷可稽，罪證明確，被告犯行堪以認定。
二、核被告所為，係犯刑法第二百十四條及公司法第九條第三項之罪。被告所犯上開
    二罪間，有方法及目的之關係，為牽連犯，應從一重之公司法第九條第三項之罪
    論。審酌被告犯罪之動機、目的、手段，及勤暉公司設立登記後因申請營利事業
    登記證遲未獲准，並因此而遭經濟部命令解散，故公司於設立登記後並未實際營
    業，所生危害不大，且被告僅於八十年間因竊占案件，經判處有期徒刑一年，緩
    刑四年確定，有本院被告院內索引卡紀錄表、台灣高等法院被告全國前案記錄表
    在卷可考，平日之素行尚可，及犯罪後之態度等一切情狀，量處如主文所示之刑
    ，並諭知易科罰金之折算標準。被告於行為後，刑法第四十一條業於九十年一月
    十日修正公布施行，並於同年月十二日生效，依修正前之刑法第四十一條規定：
    「犯最重本刑為三年以下有期徒刑以下之刑之罪，而受六個月以下有期徒刑或拘
    役之宣告，因身體、教育、職業或家庭之關係，執行顯有困難者，得以一元以上
    三元以下折算罰金」，惟修正後之刑法第四十一條第一項規定「犯最重本刑為五
    年以下有期徒刑以下之刑之罪，而受六個月以下有期徒刑或拘役之宣告，因身體
    、教育、職業或家庭之關係或其他正當理由，執行顯有困難者，得以一元以上三
    元以下，易科罰金。但確因不執行所宣告之刑，難收矯正或難以維持法秩序者，
    不在此限」。比較上開新舊法，以新法較有利於被告，依刑法第二條第一項前段
    之規定，應適用裁判時之法律，爰予諭知易科罰金之折算標準。
三、本件被告所犯上開使公務員登載不實部分雖未據檢察官起訴，惟其與上開起訴違
    反公司法部分之犯行，既有牽連犯之裁判上一罪之關係，本院自得一併審酌，併
    此敘明。
據上論斷，應依刑事訴訟法第二百九十九條第一項前段，公司法第九條第三項，刑法
第十一條前段、第二百十四條、第五十五條、第二條第一項前段、第四十一條第一項
，罰金罰鍰提高標準條例第一條前段、第二條，判決如主文。
中    華    民    國      九十    年      六      月      二十八        日
                                  臺灣高雄地方法院刑事庭
                                      法  官    林 俊 寬
右正本證明與原本無異。
如不服本判決，應於判決送達後十日內，向本院提出上訴狀。
                                      書記官    李 文 廣
中    華    民    國      九十    年      六      月      二十八        日
附錄本判決論罪科刑之法條
刑法第二百十四條
明知為不實之事項，而使公務員登載於職務上所掌之公文書，足以生損害於公眾或他
人者，處三年以下有期徒刑、拘役或五百元以下罰金。


司法院資訊處製作；財團法人民間司法改革基金會備份。
